臺灣苗栗地方法院民事裁定
110年度事聲字第11號 
異  議  人  黃鉦翔  
            曾郁荃  
相  對  人  楊雅淇  


上列當事人間返還擔保金事件，異議人對於本院司法事務官於民
國110年5月24日所為110年度司聲字第50號民事裁定聲明異議，
本院裁定如下：
    主  文
異議駁回。
    理  由
一、按當事人對於司法事務官處理事件所為之終局處分，得於處
    分送達後10日之不變期間內，以書狀向司法事務官提出異議
    。司法事務官認前項異議有理由時，應另為適當之處分；認
    異議為無理由者，應送請法院裁定之。法院認第1項之異議
    為有理由時，應為適當之裁定；認異議為無理由者，應以裁
    定駁回之。民事訴訟法第240條之4 第1 項前段、第2 項及
    第3 項定有明文。相對人於民國110年3月29日向本院聲請返
    還擔保金，經本院司法事務官於110年5月24日裁定准予發還
    之終局處分（依民事訴訟法第240 條之2 條第1 項規定以「
    裁定」名稱為之），該裁定於110年6月2日送達異議人，異
    議人於110年6月11日提出異議，未逾上開法定不變期間，是
    本院自應依法就司法事務官所為之裁定，審究異議人之異議
    有無理由，合先說明。
二、異議意旨略以：異議人與相對人間之本案訴訟即本院109年
    度訴字第250號損害賠償事件（下稱第250號事件），經異議
    人上訴後，尚由臺灣高等法院臺中分院（下稱臺中高分院）
    以110年度上易字第220號審理中（下稱第220號事件），即
    本案訴訟尚未終結，異議人之損害仍可能繼續發生，自難強
    令異議人行使權利，是相對人之催告不生合法效力，且異議
    人曾函覆上情予相對人在案，可見異議人並非不行使權利。
    原裁定以相對人業已撤回假扣押執行之聲請，並催告異議人
    限期行使權利而異議人未行使為由，准許相對人返還擔保金
    之聲請，即有違誤，爰依法聲明異議，請求廢棄原裁定，並
    駁回相對人返還擔保金之聲請等語。
三、按民事訴訟法第104條第1項第3款所定之「訴訟終結」，於
    就供訴訟費用之擔保而起訴（同法第96條）之情形，係指該
    訴訟程序終結，訴訟費用額已能確定者而言。至於其他依法
    令供訴訟上之擔保者，依同法第106條準用第104條第1項第3
    款之規定，應指受擔保利益人因該供擔保之原因所受損害已
    得確定，且其對供擔保之提存物行使權利並無障礙而言。故
    債權人於提供擔保，對債務人財產實施假扣押或執行假處分
    後，嗣撤銷假扣押或假處分裁定（同法第530條第3項、第53
    3條前段、第538條之4），復撤回假扣押或假處分之執行，
    債務人因假扣押或假處分執行所受之損害已往後確定不再發
    生，損害可得確定，並得據以行使權利請求賠償時，債權人
    即得依上開規定，以「訴訟終結」為由，定期催告受擔保利
    益人行使權利而未行使後，聲請法院裁定返還提存物，不以
    該假扣押或假處分之本案訴訟終結為必要（最高法院102年
    度台抗字第652號民事裁定意旨）。
四、經查：
　㈠本件相對人前因與異議人間損害賠償事件，依本院109年度司
    裁全字第14號假扣押裁定（下稱第14號裁定），提供擔保金
    新臺幣33萬5,000元後，向本院聲請對異議人為假扣押執行
    ，嗣相對人對異議人提起第250號事件，而異議人聲明異議
    請求廢棄第14號裁定，經本院109年度全事聲字第4號裁定廢
    棄並駁回相對人之假扣押聲請（下稱第4號裁定），相對人
    不服提起抗告，經臺中高分院以109年度抗字第286號裁定維
    持第4號裁定而確定，上開執行程序失其效力，相對人催告
    異議人限期行使權利，經異議人於110年3月3日收受，異議
    人曾於110年3月22日向相對人表明其催告不生效力，經相對
    人於110年3月30日收受，相對人於110年3月29日向本院聲請
    返還擔保金，經本院司法事務官於110年5月24日裁定准予發
    還之終局處分等情，業據相對人提出相關裁定、存證信函及
    回執為證，復有本院裁定、送達證書在卷可考（見司聲卷第
    7至31、77至87頁），另第250號事件經異議人上訴，由臺中
    高分院以第220號事件審理中，則有本院公務電話紀錄表在
    卷可考。
　㈡本件相對人以第14號裁定聲請假扣押執行並提起本案訴訟即
    第250號事件後，因第14號裁定業經廢棄確定而失其效力，
    假扣押執行程序亦經撤銷，並已催告異議人限期行使權利，
    則異議人因假扣押或假處分執行所受之損害已往後確定不再
    發生，即損害可得確定，並得據以行使權利請求賠償時，則
    依上開說明，相對人自得依民事訴訟法第106條準用第104條
    第1項第3款規定，以「訴訟終結」為由，聲請裁定返還提存
    物。原裁定准許返還擔保金之聲請，核無不合，異議人認其
    於第250號事件確定前未能確定因相對人聲請假扣押執行所
    生之損害額，應有誤會。異議人指摘原裁定不當，聲明廢棄
    ，並駁回相對人之聲請，為無理由，應予駁回。
五、據上論結，本件聲明異議為無理由，依民事訴訟法第240 條
     之4 第3 項後段，裁定如主文。 
中　　華　　民　　國　　110 　年　　8 　　月　　19　　日
                  民事第二庭  法  官  顏碩瑋
以上正本係照原本作成。　　　　　　　　　
如不服本裁定應於送達後10日內向本院提出抗告狀（須附繕本）
，並繳納抗告費新臺幣1,000元。　　　　　　　　　
                              書記官  陳慧玲
中　　華　　民　　國　　110 　年　　8 　　月　　19　　日